【裁判字號】    99,上易,612
【裁判日期】    991230
【裁判案由】    侵權行為損害賠償
【裁判全文】
臺灣高等法院民事判決                 99年度上易字第612號
上  訴  人  伍志偉
            謝佳憲即協龍企業社
共      同
訴訟代理人  郭忠宏
            辛潔筠
被  上訴人  陳博文
上列當事人間請求侵權行為損害賠償事件，上訴人對於中華民國
99年5月25日臺灣板橋地方法院99年度訴字第128號第一審判決，
提起上訴，本院於99年12月21日言詞辯論終結，判決如下：
    主     文
上訴駁回。
第二審訴訟費用由上訴人負擔。
    事實及理由
一、被上訴人起訴主張：上訴人伍志偉（下稱伍志偉）受僱於上
    訴人謝佳憲即協龍企業社（下稱協龍企業社），擔任該社送
    貨員工作。民國97年10月9日12時30分許駕駛車牌號碼4609-
    FF號之小貨車，沿臺北縣板橋市○○路○段38巷156巷47之3
    號附近巷道欲右轉防汛道路時，疏於注意而撞擊伊騎乘之車
    牌號碼DVN-106號之直行機車，致伊受有頭部外傷、頸椎第4
    、5、6、7節椎間盤突出及脊髓壓迫等傷害。而協龍企業社
    為伍志偉之僱用人，應對伊負連帶賠償責任。爰請求上訴人
    連帶賠償醫藥費新臺幣（下同）124,615元、工作損失297萬
    元、精神慰撫金168,000元，扣除伊已領取之強制汽車責任
    保險理賠金55,278元，上訴人應連帶賠償伊3,207,337元及
    法定遲延利息等情。
    上訴人則以：被上訴人雖稱其高薪受僱於外國公司，惟97年
    至98年間全球經濟蕭條，外國公司經營不善者頻傳，被上訴
    人遭逢解聘亦屬正常，被上訴人對其遭解僱與車禍發生間有
    因果關係應舉證以實其說。又被上訴人主張受聘至大殷金屬
    工業有限公司（下稱大殷公司）擔任業務副總經理職務，每
    月薪資10萬元，與被上訴人稱在美工作期間衝突，被上訴人
    在美工作之真實性尚非無疑，其主張之工作損失額有無中生
    有情事等語，資為抗辯。
二、原審命上訴人應連帶給付被上訴人1,049,691元，及自98年
    12月19日起至清償日止，按年息5％計算之利息，並駁回被
    上訴人其餘之訴。上訴人就其敗訴部分聲明不服，提起上訴
    。並聲明：
     （一）原判決不利於上訴人部分廢棄。
     （二）上開廢棄部分，被上訴人在第一審之訴及假執行之聲
           請駁回。
    被上訴人則聲明：上訴駁回。
    （被上訴人就其原審敗訴部分未據聲明不服，該部分已告確
      定）
三、經查，伍志偉於97年10月9日12時30分許駕駛車牌號碼4609-
    FF號之小貨車，沿臺北縣板橋市○○路○段38巷156巷47之3
    號附近巷道欲右轉防汛道路時，本應注意轉彎車應讓直行車
    先行及車前狀況，隨時採取必要之安全措施，依當時之路況
    並無不能注意之情事，竟疏於注意而撞擊被上訴人騎乘車牌
    號碼DVN-106號之直行機車，致被上訴人受有頭部外傷、頸
    椎第4、5、6、7節椎間盤突出及脊髓壓迫等傷害等事實，業
    據被上訴人提出醫療財團法人徐元智先生醫藥基金會附設亞
    東紀念醫院（下稱亞東醫院）98年2月9日診斷證明書為證（
    見原審司板調字卷第55頁），而伍志偉上開傷害行為，經原
    法院刑事庭98年度交簡字第3120號刑事簡易判決判處業務過
    失傷害罪，處有期徒刑2月確定在案，此部分事實堪信為真
    實。是被上訴人主張伍志偉有過失侵權行為之事實，堪予認
    定。
四、按因故意或過失，不法侵害他人之權利者，負損害賠償責任
    ；受僱人因執行職務，不法侵害他人之權利者，由僱用人與
    行為人連帶負損害賠償責任。民法第184條第1項前段、第18
    8條第1項前段分別定有明文。本件伍志偉駕車肇事既有過失
    ，已如前述，而被上訴人因伍志偉上開侵權行為而受有頭部
    外傷、頸椎第4、5、6、7節椎間盤突出及脊髓壓迫等傷害，
    是該過失行為與受傷之結果間具有相當因果關係，被上訴人
    據此請求伍志偉負損害賠償責任，即屬有據。又伍志偉受僱
    於協龍企業社，擔任司機兼送貨員工作，其於駕車執行載貨
    職務時不慎致被上訴人受有上開傷害，協龍企業社為僱用人
    ，自應與伍志偉連帶負損害賠償責任。次按不法侵害他人之
    身體或健康者，對於被害人因此喪失或減少勞動能力時，應
    負損害賠償責任；不法侵害他人之身體、健康、名譽、自由
    、信用、隱私、貞操，或不法侵害其他人格法益而情節重大
    者，被害人雖非財產上之損害，亦得請求賠償相當之金額，
    民法第193條第1項前段、第195條第1項前段分別定有明文。
    本件伍志偉駕車於執行職務時過失不法侵害被上訴人之身體
    健康，則伍志偉及協龍企業社應就被上訴人所受損害連帶負
    賠償責任。被上訴人請求賠償之項目及金額審酌如下：
（一）醫藥費用部分：
      被上訴人主張因本件車禍受傷至亞東紀念醫院進行治療及
      復健，支出醫藥費用共計124,615元，業據提出醫療費用
      收據正影本為據（見原審司板調字卷第11至52頁、原審訴
      字卷第23-64頁），經核該等醫療行為均屬必要，被上訴
      人請求上訴人連帶賠償，自屬有據。
（二）工作損失部分：
    1.被上訴人主張其原在美國擔任市場銷售業務副總裁，年薪
      資為美金18萬元（即月薪美金15,000元，折合新臺幣每月
      495,000元），因本件車禍受傷，6個月期間無法工作，受
      有297萬元之工作損失等語，為上訴人所否認。經查，被
      上訴人提出原任職美國Longtech貿易公司出具之工作證明
      ，載明其於97年12月自該公司離職前之年薪資為美金18萬
      元，並提出美國報稅表、美國在台協會公證書、工作證明
      及譯本等件在卷可稽（見原審司板調字卷第53至54頁、訴
      字卷第65至75、第104頁），並於本院提出其任職證明之
      中、英文本及認證本以資佐證（見本院卷第71至73頁），
      上訴人於本院亦不爭執（見本院卷第50、69頁），則被上
      訴人主張其車禍受傷時，每月薪資495,000元等情，堪信
      為真實。至於被上訴人雖於97年10月9日受訴外人大殷公
      司聘任擔任業務副總經理職務，簽訂自97年10月9日起至
      98年10月8日止，月薪10萬元之聘任契約書，有97年10月9
      日聘任契約書為據（見本院卷第33頁），被上訴人陳稱其
      受僱於美國Longtech貿易公司在中國大陸有業務，大殷公
      司聘任伊擔任顧問，從事介紹產品及客戶等工作，二者並
      無衝突等語，參諸被上訴人任職美國Longtech貿易公司之
      職務為銷售業務副總裁，有Longtech公司出具之工作證
      明暨中譯本在卷可證（見本院卷第57頁、第54頁），是被
      上訴人之主張堪予採信。又被上訴人與大殷公司訂立聘任
      書後即發生本件車禍，尚未至該公司任職，該公司亦未支
      付被上訴人任何薪資等情，有大殷公司99年9月9日證明書
      為證（見本院卷第45頁），且為上訴人所不爭執（見本院
      卷第40頁背面），故被上訴人受傷期間薪資金額仍應以被
      上訴人任職美國Longtech公司銷售業務副總裁之薪資為據
      。上訴人辯稱被上訴人任職美國Longtech公司部分或係無
      中生有云云，自非可採。
    2.被上訴人因車禍受傷無法工作之期間約6個月，有亞東紀
      念醫院99年2月9日亞歷字第0996410085號函在卷為憑（見
      原審訴字卷第82頁），並為上訴人不爭執（見本院卷第31
      、40頁背面），是被上訴人主張其因受傷無法工作，自97
      年10月9日起至98年4月8日止共計6個月為可採。又被上訴
      人因系爭車禍受傷無法返回美國工作，直至97年12月31日
      始遭該公司解雇，受傷後解顧前雖未至公司上班，但有領
      到公司薪資，經被上訴人自陳在卷（見本院卷第69頁背面
      、第70頁），是被上訴人自本件車禍發生後至97年12月31
      日仍在職工作，該段期間並未有勞動能力減損而受有工作
      損失之損害，則被上訴人因本件車禍受有工作損失期間應
      自98年1月1日起至同年4月8日止，共計3個月8日。依此計
      算，被上訴人得向上訴人連帶請求賠償無法工作之損失為
      1,617,000元（計算式為495,000元×（3+ 8/30）=1,617,
      000元）。
（三）精神慰撫金部分：
      被上訴人主張其因本件車禍受傷，無法自理生活，需親友
      從旁協助，其治療期間長達6個月，精神上痛苦不堪，是
      被上訴人請求賠償精神慰撫金，誠屬有據。查被上訴人大
      專畢業，原於美國擔任市場銷售業務副總裁；伍志偉77年
      8月6日生，高職肆業，受僱於協龍企業社，擔任司機兼送
      貨員職務，每月薪資17,280元，及謝佳憲61年1月12日生
      ，獨資經營協龍企業社，資本額為48萬元等情（見原審司
      板調字卷第62頁、原審訴字卷第16頁、第18頁、第78至80
      頁、第88頁、第98至99頁、第101頁），復有原審依職權
      查詢兩造稅務電子閘門財產所得調件明細表4紙附卷可稽
      （見原審訴字卷第11至14頁），原審審酌兩造之身分、社
      會地位、智識水準、經濟狀況及被上訴人所受身體傷害及
      精神上痛苦之程度等情狀，認被上訴人得請求之精神慰撫
      金為10萬元，尚屬允當。
（四）基上，被上訴人得請求之金額合計1,841,615元（計算式
      ：124,615元＋1,617,000元＋100,000元＝1,841,615元）
      。
五、按損害之發生或擴大，被害人與有過失者，法院得減輕賠償
    金額或免除之，民法第217條第1項定有明文。查本件車禍之
    發生係伍志偉駕駛營業小貨車，由路外巷內駛入道路，固因
    未注意且未讓已在車道上直行之被上訴人騎乘之機車先行，
    致被上訴發現時剎車不及而人車倒地，受有上開傷害。惟按
    行車速度，依速限標誌或標線之規定；汽車（均含機車）行
    駛時，駕駛人應注意車前狀況，並隨時採取必要之安全措施
    ，道路交通安全規則第93條第1項、第94條第3項分別定有明
    文。本件肇事路段限速為30公里，被上訴人疏未注意而以50
    公里之時速行駛，至肇事地點因閃避不及而失控滑倒，就損
    害之發生顯與有過失，上訴人據以主張本件損害賠償之請求
    應適用過失相抵之法則，洵屬有據。原審審酌本件車禍之發
    生經過、事故地點、天候狀況、車損情形等情狀，認被上訴
    人應有10分之4之過失責任，因此應減輕上訴人10分之4之過
    失責任尚屬適當。準此，上訴人就被上訴人所受之前揭損害
    ，應連帶賠償被上訴人之金額為1,104,969元（計算式為：
    1,841,615元×0.6=1,104,969元）。
六、末按保險人依本法規定所為之保險給付，視為被保險人損害
    賠償金額之一部分；被保險人受賠償請求時，得扣除之，強
    制汽車責任保險法第32條定有明文。查被上訴人自認其已領
    取強制汽車責任保險理賠金55,278元，則此部分金額自應予
    以扣除。是本件被上訴人得請求賠償之金額為1,049,691元
    （計算式：1,104,969元－55,278元＝1,049,691元）。
七、綜上所述，被上訴人依侵權行為之法律關係，請求上訴人應
    連帶賠償被上訴人1,049,691元，及自起訴狀繕本送達翌日
    即98年12月19日起至清償日止，按年息5％計算之利息，於
    法有據，應予准許，其逾此範圍之請求，於法無據，應予駁
    回。原審命上訴人給付上開1,049,691元本息，核無不合。
    上訴意旨指摘原判決不當，求予廢棄改判，為無理由，應予
    駁回。
八、本件因事證已臻明確，兩造其餘攻擊、防禦方法及所為之立
    證，經審酌後認與判決之結果不生若何影響，無庸再逐一予
    以論列，合併敘明。
據上論結，本件上訴為無理由，依民事訴訟法第449條第1項、第
78條、第85條第2項，判決如主文。
中    華    民    國    99    年    12    月    30    日
                    民事第十八庭
                        審判長法  官  湯美玉
                              法  官  李慈惠
                              法  官  丁蓓蓓
正本係照原本作成。
不得上訴。
中    華    民    國    99    年    12    月    30    日
                              書記官  陳思云

司法院資訊處製作；財團法人民間司法改革基金會備份。
